臺灣彰化地方法院交通事件裁定　　　　99年度交聲字第1180號
原處分機關　交通部公路總局臺中區監理所彰化監理站
異　議　人
即受處分人　趙敏渟
上列異議人即受處分人因違反道路交通管理處罰條例事件，對於
交通部公路總局臺中區監理所彰化監理站中華民國99年10月12日
所為之處分（原處分案號：彰監四字第裁64-I00000000號）聲明
異議，本院裁定如下：
    主  文
原處分撤銷。
趙敏渟不罰。
    理  由
一、原處分意旨略以：異議人即受處分人趙敏渟於民國98年9 月
    26日晚間11時許，駕駛車牌號碼4702-UD 號自用一般小貨車
    ，在彰化縣花壇鄉○○街，有「汽車駕駛人酒精濃度超過規
    定標準（0.25-0.4）因而肇事使人受傷」之違規，爰依道路
    交通管理處罰條例第35條第1 項第1 款、第24條第1 項第2
    款規定，裁處罰鍰新臺幣（下同）1 萬9,500 元，吊扣駕駛
    執照24個月，並施以道安講習。
二、聲明異議意旨略以：警方所使用之酒測器有誤差值，酒測值
    0.26誤差範圍介於0.25至0.27之間，且其於車禍發生時係停
    車待轉狀態，非飲酒所造成交通事故，且本案已獲彰化地檢
    署不起訴處分，不應再受處罰，爰據此聲明異議等語。
三、按犯罪事實應依證據認定之，無證據不得認定犯罪事實；又
    不能證明被告犯罪或其行為不罰者，應諭知無罪之判決，刑
    事訴訟法第154 條第2 項、第301 條第1 項，分別定有明文
    。又認定不利於被告之事實，須依積極證據，苟積極證據不
    足為不利於被告事實之認定時，即應為有利於被告之認定，
    更不必有何有利之證據；且事實之認定，應憑證據，如未能
    發現相當證據，或證據不足以證明，自不能以推測或擬制之
    方法，以為裁判基礎；而認定犯罪事實所憑證據，雖不以直
    接證據為限，間接證據亦包括在內；然而無論直接或間接證
    據，其為訴訟上之證明，須於通常一般之人均不致有所懷疑
    ，而得確信其為真實之程度者，始得據為有罪之認定，若其
    關於被告是否犯罪之證明未能達此程度，而有合理性懷疑之
    存在，致使無從形成有罪之確信，根據「罪證有疑，利於被
    告」之證據法則，即不得遽為不利被告之認定，亦分別有最
    高法院30年上字第816 號、40年臺上字第86號、76年臺上字
    第4986號等判例可資參照；依道路交通管理處罰條例第89條
    規定，法院受理有關交通事件，準用刑事訴訟法之規定，前
    開規定及判例意旨自得適用於本件聲明異議案件。
四、經查：
  (一)異議人確於上開時間、地點駕車發生交通事故致人受傷，且
    經以呼氣酒精測試器檢測其呼氣酒精濃度為0.26mg/L，業據
    異議人自承，並有道路交通當事人酒精測定紀錄表、彰化縣
    警察局舉發違反道路交通管理事件通知單、臺灣高等法院被
    告前案紀錄表各1 份在卷可稽，並經核閱臺灣彰化地方法院
    檢察署98年度調偵字第769 號偵查卷宗無誤；又舉發機關於
    98年9 月26日用以測試異議人呼氣酒精濃度之呼氣酒精測試
    器（器號：062792D 號），業於同年7 月20日經經濟部標準
    檢驗局檢定合格，於本件施測時尚在檢定有效期限內，有經
    濟部標準檢驗局呼氣酒精測試器檢定合格證書1 紙為證；此
    部分之事實均堪認定。
  (二)按呼氣酒精測試器及分析儀檢定檢查技術規範適用於應受檢
    定、檢查之呼氣酒精測試器及分析儀；呼氣酒精測試器及分
    析儀量測範圍至少為0 至2mg/L ；又呼氣酒精測試器檢定公
    差應符合：(1)當測量結果小於0.25mg/L時，檢定公差值為±
    0.02mg/L，(2)當測量結果大於或等於0.25mg/L且小於2mg/L
    時，檢定公差值為±5%；檢查公差為檢定公差之1.5 倍，呼
    氣酒精測試器及分析儀檢定檢查技術規範第1 點、第5 點、
    第7 點規定甚明。查本件測試異議人呼氣酒精濃度之呼氣酒
    精測試器經測試完畢，固屬符合檢定公差之合格品，然法規
    檢定公差可視為計量儀器合格之容許誤差，呼氣酒精測試器
    之讀值為0.26mg/L時，合格公差為0.013mg/L ，在測試模式
    下，公差應為0.02mg/L，考量檢定與檢查公差時，0.26mg/L
    之讀值其測試對象可能為0.24至0.28mg/L，有財團法人工業
    技術研究院100 年1 月10日工研量字第1000000396號函附卷
    為憑，從而，考量檢定合格之呼氣酒精測試器在讀值為0.26
    mg/L時，仍可能存有0.013mg/L 之容許誤差，即難僅憑呼氣
    酒精測試器測得異議人之呼氣酒精濃度為0.26mg/L，遽認異
    議人有呼氣酒精濃度超過規定標準即0.25mg/L之違規。綜上
    ，本件違規事實存否既有疑義，復查無其他確切事證足認異
    議人有原處分機關據以裁罰之違規事實，揆諸前揭說明，應
    為有利於異議人之認定，從而，自應由本院將原處分撤銷，
    改諭知異議人不罰，以期適法。
五、據上論斷，應依道路交通管理處罰條例第87條第2 項、道路
    交通事件處理辦法第19條前段，裁定如主文。
中    華    民    國    100   年    2     月    17    日
                  交通法庭    法  官    楊舒嵐
以上正本證明與原本無異。
如不服本裁定，應於裁定送達後五日內向本院提出抗告狀(須附
抗告狀繕本 )。
中    華    民    國   100    年    2     月    17    日
                              書記官    陳如玲